臺灣高等法院高雄分院刑事判決　　　　 96年度上訴字第256號
上　訴　人　臺灣高雄地方法院檢察署檢察官
上　訴　人
即　被　告　甲○○
　　　　　　　　　　（現於臺灣屏東監獄另案執行中）
指定辯護人　本院公設辯護人　李佩娟
上列上訴人因被告違反毒品危害防制條例案件，不服臺灣高雄地
方法院95年度訴字第2629號中華民國95年12月14日第一審判決（
起訴案號：臺灣高雄地方法院檢察署95年度偵字第15006 號），
提起上訴，本院判決如下：
    主  文
原判決撤銷。
甲○○販賣第二級毒品，累犯，處有期徒刑柒年陸月。扣案銀色
電子秤壹台（殘留甲基安非他命成份）沒收銷燬之，未扣案販賣
甲基安非他命所得新台幣壹萬伍千元沒收，如全部或一部不能沒
收時，以其財產抵償之。
    事  實
一、甲○○前於民國83年間，因犯肅清煙毒條例及麻醉藥品管理
    條例案件，經原審法院分別判處有期徒刑3 年2 月及6 月，
    應執行有期徒刑3 年6 月確定；復於84年間，因犯藥事法、
    麻醉藥品管理條例及偽造文書等案件，經本院分別判處有期
    徒刑3 年、9 月及1 年，應執行有期徒刑4 年2 月確定；復
    因犯詐欺罪，經臺灣屏東地方法院判處有期徒刑4 月確定，
    甲○○於上開3 案接續執行後，甫於88年8 月17日縮短刑期
    假釋出監，再經撤銷假釋，應執行殘刑有期徒刑3 年5 月1
    日，而於93年4 月25日縮短刑期執行完畢，翌日出監。詎甲
    ○○仍不知悔改，明知甲基安非他命係毒品危害防制條例第
    2 條第2 項第2 款所列管之第二級毒品，依法不得持有、販
    賣，竟意圖營利而基於販賣第二級毒品甲基安非他命之犯意
    ，於95年4 月28日晚間某時，撥打蔡明原持用之0000000000
    號行動電話，向蔡明原兜售甲基安非他命，雙方於電話中即
    約定販賣甲基安非他命之數量、價金及交付毒品之時間、地
    點等毒品交易事宜。甲○○即依約於同日晚上7 時30分許，
    在高雄市○○區○○路與明華路口，販賣第二級毒品甲基安
    非他命4 包（合計驗前淨重7.14公克，驗後淨重7.11公克）
    予蔡明原，並當場向蔡明原收受販賣該等毒品之對價新台幣
    （以下同）1 萬5 千元。嗣蔡明原於同日晚上8 時許，在高
    雄市○○區○○街與力行路口，為警攔檢查獲，並當場在其
    左側褲袋查獲扣得其所有上開甲基安非他命4 包，復於95年
    5 月30日晚上6 時30分許，員警與憲兵司令部鳳山憲兵隊，
    持臺灣高雄地方法院核發之搜索票前往甲○○位於高雄市左
    營區○○○路315 號8 樓之2 住處執行搜索，並扣得如附表
    所示之物。
二、案經憲兵司令部鳳山憲兵隊移請臺灣高雄地方法院檢察署檢
    察官偵查起訴。
    理  由
壹、證據能力方面
一、按被告以外之人於偵查中向檢察官所為陳述，除顯有不可信
    之情況者外，得為證據，同法第159 條之1 第2 項定有明文
    。故被告以外之人於偵查中具結所為證述，除反對該項供述
    得具有證據能力之一方，已釋明「顯有不可信之情況」之理
    由外，自有證據能力。本件證人明蔡明原於檢察官偵訊中具
    結所為之陳述，檢察官、被告及其辯護人均未主張有何顯不
    可信之特別情形，依上開規定，即得作為證據。
二、按被告以外之人於審判外之陳述雖不符前4 條之規定，而經
    當事人於審判程序同意作為證據，法院審酌該言詞陳述或書
    面陳述作成時之情況，認為適當者，亦得為證據。當事人、
    代理人或辯護人於法院調查證據時，知有第159 條第1 項不
    得為證據之情形，而未於言詞辯論終結前聲明異議，視為有
    前項之同意，刑事訴訟法第159 條之5 定有明文。證人蔡明
    原於警詢中所為之陳述及憲兵司令部刑事鑑識中心95年6 月
    12日（95）安鑑字第00942 號鑑驗通知書1 份，雖均係被告
    以外之人於審判之陳述，惟檢察官、被告及其辯護人於本院
    調查證據時，均知悉有第159 條第1 項不得為證據之情形，
    然均未於言詞辯論終結前聲明異議，且該等證據取得之程序
    並無違法之處，適當作對證據，依上開規定，自均得作為證
    據。
貳、實體方面
一、訊據被告甲○○於本院審理中否認有何販賣甲基安非他命犯
    行，辯稱：伊固有於前揭時地交付前開甲基安非他命予蔡明
    原，惟因蔡明原係伊小時候之朋友，伊乃無償贈與蔡明原，
    至於蔡明原所交付之1 萬5 千元，係伊在交付該甲基安非他
    命前2 、3 日向蔡明原借得，並非販賣甲基安非他命予蔡明
    原之對價等語。
二、惟查：
（一）被告確有於於95年4 月28日晚上7 時30分許，在高雄市○
      ○區○○路與明華路口，交付第二級毒品甲基安非他命4
      包（合計驗前淨重7.14公克，驗後淨重7.11公克）予蔡明
      原。嗣蔡明原於同日晚上8 時許，在高雄市○○區○○街
      與力行路口，為警攔檢查獲，並當場扣得上開甲基安非他
      命4 包等事實，業經被告於本院審理中供承不諱，核與證
      明蔡明原於檢察官偵查中及原審審理中所述情節大致相符
      （見偵查卷第28頁），此外，上開扣案之晶體4 包，經檢
      察官委請高雄醫學大學附設中和紀念醫院鑑驗，結果確呈
      第二級毒品甲基安非他命之陽性反應，合計驗前淨重7.14
      公克，驗後淨重7.11公克，有該院95年7 月11日報告編號
      9507-49 號之檢驗報告1 份附卷可參（見偵查卷第55頁）
      ，此部分事實堪可認定。
（二）證人蔡明原於上開時地，以1 萬5 千元向被告購入上開甲
      基安非他命4 包等情，業經蔡明原於檢察官偵訊中及原審
      審理中證述明確（見偵查卷第28、29頁，原審卷第210-
      215 頁）。被告雖辯稱：該等甲基安非他命係無償贈與蔡
      明原，至於蔡明原所交付之1 萬5 千元，係伊在交付該甲
      基安非他命前2 、3 日向蔡明原借得之款項云云，然本件
      被告交付予蔡明原之甲基安非他命驗前淨重7.14公克，顯
      已超過1 次之吸食量，且價值不菲，被告無償贈與他人已
      與事理有違。又被告若果於交付該等甲基安非他命前2 、
      3 日向蔡明原借款1 萬5 千元未還，衡情亦無可能無償贈
      與上開數量非少之甲基安非他命予蔡明原，而不抵償所欠
      債務。被告所辯無償轉讓本件甲基安非他命予蔡明原等語
      ，顯然背離生活經驗法則，自無可採。
（三）證人蔡明原就其持有之上開甲基安非他命4 包之來源及目
      的，固有如下不同之陳述：(1)證人蔡明原於95年4 月28日
      警詢時先陳稱：伊綽號「阿文」之友人拿1 萬5 千元要伊
      幫忙購買8 公克的甲基安非他命，伊向「阿文」拿錢後，
      就前往高雄市○○區○○路向綽號「阿發」之成年男子購
      買毒品，伊是透過友人「阿利」介紹而認識「阿發」，在
      伊前往覺民路和大順路口將安非他命交給「阿文」時，就
      被警方攔檢查獲，伊只有替「阿文」購買1 次毒品而已，
      伊沒有吸毒的習慣等語（見警一卷第10、11頁）；(2)於95
      年5 月24日警詢時另陳稱：伊於95年4 月28日警詢時所稱
      之「阿利」、「阿發」都是杜撰的，實際上並無此人，而
      「阿發」確實是伊的上線，也有人叫他的綽號為「饅頭」
      、「阿幸」及「峰仔」，第1 次於95年3 月初某日晚上7
      時左右，伊幫「峰仔」拿半錢安非他命送至高雄市○○區
      ○○路之華納舞廳旁，交付予某真實姓名年籍均不詳之成
      年男子，並向該男子收取3 千元後轉交予「峰仔」，第2
      次於95年3 月底某日下午3 時許，伊幫「峰仔」拿半錢安
      非他命送至崇德路附近之中華麵包店前，交付予某真實姓
      名年籍均不詳綽號「益仔」之成年男子，並向該男子收取
      3 千元後轉交予「峰仔」，第3 次是在三多路高速公路下
      ，交付約1 公克價值2 千元之安非他命予某真實姓名年籍
      均不詳綽號「阿惠」之成年女子，再將錢轉交給「峰仔」
      ，伊幫「峰仔」運送毒品，他會提供安非他命讓伊吸食等
      語（見警二卷第6-8 頁）；(3)於95年5 月29日警詢及95年
      6 月6 日偵訊時結證稱：95年4 月28日警察所查獲的毒品
      是伊要施用的，伊沒有運送毒品，也沒有將毒品賣給別人
      ，伊的毒品上線就是甲○○，伊是第1 次向甲○○購買毒
      品，2 人約在自由路和明華路口，以15,000元的代價購買
      2 錢安非他命等語（見警二卷第12頁，偵查卷第28頁）；
      (4)再於原審審理時到庭結證稱：伊於95年4 月28日以1 萬
      5 千元之價格向被告購買2 錢安非他命供自己施用，伊於
      本案發生3 、4 個月前也有施用安非他命，那時候也是向
      被告購買的，伊向被告買過很多次毒品等語（見原審卷第
      210 、212 至214 頁）。惟證人證詞並非一有反覆，即逕
      認為全無可採，仍得參酌對照其它證據，據以認定何者可
      信。按本件扣得之甲基安非他命4 包（合計驗前淨重7.14
      公克，驗後淨重7.11公克）係被告於事實欄所載之時地交
      付予蔡明原一節，業經被告供承如前，核與上開蔡明原於
      95 年5月29日警詢及95年6 月6 日偵訊時及原審審理時所
      證於95年4 月28日向被告買得甲基安非他命2 錢（7.5 公
      克）之情節大致相符，此部分蔡明原所述自有可採，蔡明
      原上開歷次陳述，與此事實不符者，自無可採。
（四）辯護意旨雖另以：被告係以每錢8 千元購入本件甲基安非
      他命，則被告縱以兩錢甲基安非他命抵償先前欠蔡明原之
      債務1 萬5 千元，亦無利可圖等語置辯，惟本件購入毒品
      價格每錢8 千元，僅係被告之辯詞，並無其他證據可資參
      佐，是否可信並非無疑，而販賣第二級毒品係最低法定本
      刑有期徒刑七年之重罪，被告若無利可圖，豈有甘冒此重
      罪與為販賣之理，上開辯護意旨尚無可採，被告係基於販
      賣營利之意圖，販賣本件甲基安非他命予蔡明原之事實，
      應堪認定。
（五）此外，復有殘留甲基安非他命成份之銀色電子秤1 台扣案
      可為佐證，該電子秤確殘留甲基安非他命成份，並有高雄
      醫學大學附設中和紀念醫院0000-000號檢驗報告在卷可按
      （原審卷第115 頁）。該電子秤既殘存甲基安非他命之成
      份，堪認係秤重分裝本件甲基安非他命4 包之工具。綜前
      所述，本件被告犯行事證明確，堪可認定。
三、核被告所為，係犯毒品危害防制條例第4 條第2 項之販賣第
    二級毒品罪。被告持有第二級毒品後再予販賣，其持有毒品
    之低度行為應為販賣毒品之高度行為所吸收，不另論罪。被
    告前有如事實欄所示犯罪科刑情形，有臺灣高等法院被告前
    案紀錄表在卷可按（本院卷第20-26 頁），其於有期徒刑執
    行完畢後，5 年內故意再犯本件有期徒刑以上之罪，不論依
    修正前、後刑法第47條之規定，均構成累犯，不因該條修正
    而有利或不利之情形，自不生新舊法比較之問題，應予直接
    適用現行刑法第47條之規定論以累犯，除法定刑無期徒刑依
    法不得加重外，其餘加重其刑。原審對被告論罪科刑，固非
    無見，惟查：(1)本件被告意圖營利販賣上開甲基安非他命予
    蔡明原之事實，業經本院認定如前，原判決認定被告係轉讓
    第二級毒品，認定事實即非正確；(2)原判決一方面認定被告
    轉讓甲基安非他命予蔡明原，而以起訴之交付毒品的社會基
    本事實仍係同一，將原起訴法條毒品危害防制條例第4 條第
    2 項變更為同條例第8 條第2 項，而為審理，另又就公訴意
    旨所指被告販賣上開毒品予蔡明原之犯行不另為無罪之諭知
    ，其論述亦有矛盾；(3)附表編號１、２、３之甲基安非他命
    係鳳山憲兵隊於95年5 月30日，在被告位於高雄市左營區○
    ○○路31 5號8 樓之2 住處搜索查獲，與本件被告販賣甲基
    安非他命予蔡明原之同年4 月28日，相距已逾1 月，且被告
    於95年5 月31日警詢時亦供稱：該等甲基安非他命係95年5
    月初向綽號「豬哥」之人購得（見警三卷第6 頁），尚難謂
    此部分查獲之甲基安非他命與本件被告販賣毒品之犯行有何
    關聯，自無庸於本案併予為沒收銷燬之宣告，原判決僅以此
    等扣案之物為甲基安非他命，即逕依毒品危害防制條例第18
    條第1 項宣告沒收銷燬，亦非妥適。檢察官上訴意旨以被告
    所為係販賣第二級毒品而非轉讓，指摘原判決不當，為有理
    由；被告上訴意旨指摘原判決量刑過重則無理由。原判決並
    有上開可議之處，自應由本院予以撤銷改判。爰審酌被告販
    賣第二級毒品予他人，對於他人及社會秩序均具相當程度之
    危害，足使施用毒品人口增加，戕害國民健康，且犯後否認
    犯行，態度非佳，惟念其販賣甲基安非他命僅1 次，數量亦
    非鉅大等一切情狀，量處如主文第2 項所示之刑。
四、扣案銀色電子秤1 台與其上殘留之甲基安非他命及海洛因成
    份既均無法析離，自應依毒品危害防制條例第18條第1 項前
    段規定一併沒收銷燬之；被告販賣本件第二級毒品所得1 萬
    5 千元未扣案，應依同條例第第19條第1 項規定宣告沒收，
    如全部或一部不能沒收，以被告財產抵償之。至扣案如附表
    所示之物，除上開銀色電子秤與本案有關外，其餘物品均無
    證據證明與本件販賣第二級毒品甲基安非他命之犯行有何關
    聯性，爰不於本案為沒收或沒收銷燬之宣告。另自蔡明原身
    上扣得之甲基安非他命4 包，既已經被告出售並交付予蔡明
    原，而非被告所持有，自無庸在本案予以沒收，併此敘明。
據上論斷，應依刑事訴訟法第369 條第1 項前段、第364 條、第
299 條第1 項前段，毒品危害防制條例第4條第2 項、第18條第1
項前段、第19條第1 項，刑法第11條、第47條、判決如主文。
本案經檢察官郭振昌到庭執行職務。
中　　華　　民　　國　　96　　年　　4 　　月　　12　　日
                  刑事第八庭    審判長法  官  李炫德
                                      法  官  陳志銘
                                      法  官  蔡國卿
以上正本證明與原本無異。
如不服本判決應於收受本判決後10日內向本院提出上訴書狀，其
未敘述上訴理由者，並得於提起上訴後10日內向本院補提理由書
狀（均須按他造當事人之人數附繕本）「切勿逕送上級法院」。
中　　華　　民　　國　　96　　年　　4 　　月　　12　　日
　　　　　　　　　　　　　　　　　　　書記官  顏惠華
附錄本件判決論罪科刑法條：
毒品危害防制條例第4條第2項
製造、運輸、販賣第二級毒品者，處無期徒刑或7 年以上有期徒
刑，得併科新臺幣7 百萬元以下罰金。
 附表：
┌──┬──────┬───────────┬───────────┬───────────┐
│編號│  查獲地點  │ 物品名稱（下列編號依 │鑑   驗   結   果     │鑑   驗   依   據     │
│    │            │ 檢驗報告所示記載）   │                      │                      │
├──┼──────┼───────────┼───────────┼───────────┤
│1   │高雄市左營區│編號1-3 號之晶體1 包  │呈現第二級毒品甲基安非│高雄醫學大學附設中和紀│
│    │大中二路315 │                      │他命陽性反應，合計驗前│念醫院檢驗報告（報告編│
│    │號8 樓之2 （│                      │淨重13.47 公克，驗後淨│號：0000-000）        │
│    │即被告住處）│                      │重13.45 公克          │                      │
│    │            │                      │                      │                      │
│    │            │                      │                      │                      │
├──┼──────┼───────────┼───────────┼───────────┤
│2   │同上        │編號2-1 至2-16號之晶體│呈現第二級毒品甲基安非│高雄醫學大學附設中和紀│
│    │            │16 包                 │他命陽性反應，合計驗前│念醫院檢驗報告（報告編│
│    │            │                      │淨重12.31 公克，驗後淨│號：9508-14）         │
│    │            │                      │重12.29 公克          │                      │
│    │            │                      │                      │                      │
├──┼──────┼───────────┼───────────┼───────────┤
│3   │同上        │編號2-18號之晶體1 包  │呈現第二級毒品甲基安非│高雄醫學大學附設中和紀│
│    │            │                      │他命陽性反應，驗前淨重│念醫院檢驗報告（報告編│
│    │            │                      │1.21公克，驗後淨重1.19│號：9508-16）         │
│    │            │                      │公克                  │                      │
│    │            │                      │                      │                      │
├──┼──────┼───────────┼───────────┼───────────┤
│4   │同上        │編號1-1 號之晶體1 包  │呈現第四級毒品甲基麻黃│高雄醫學大學附設中和紀│
│    │            │                      │鹼陽性反應，驗前淨重  │念醫院檢驗報告（報告編│
│    │            │                      │216.31公克，驗後淨重  │號：9508-13）         │
│    │            │                      │216.28公克            │                      │
├──┼──────┼───────────┼───────────┼───────────┤
│5   │同上        │編號1-2 號之晶體1 包  │未呈任何毒性反應，驗前│高雄醫學大學附設中和紀│
│    │            │                      │淨重107.68公克，驗後淨│念醫院檢驗報告（報告編│
│    │            │                      │重107.66 公克         │號：0000-000）        │
│    │            │                      │                      │                      │
├──┼──────┼───────────┼───────────┼───────────┤
│6   │同上        │編號2-17號之晶體1 包  │呈現第四級毒品甲基麻黃│高雄醫學大學附設中和紀│
│    │            │                      │鹼陽性反應，驗前淨重  │念醫院檢驗報告（報告編│
│    │            │                      │0.5 公克，驗後淨重0.48│號：9508-15）         │
│    │            │                      │公克                  │                      │
├──┼──────┼───────────┼───────────┼───────────┤
│7   │同上        │研磨器1 組（大）      │未呈任何毒品陽性反應  │高雄醫學大學附設中和紀│
│    │            │                      │                      │念醫院檢驗報告（報告編│
│    │            │                      │                      │號：0000-000）        │
├──┼──────┼───────────┼───────────┼───────────┤
│8   │同上        │研磨器2 組（含瓷製（小│未呈任何毒品陽性反應  │高雄醫學大學附設中和紀│
│    │            │）及鐵製研磨器各1 組) │                      │念醫院檢驗報告（報告編│
│    │            │                      │                      │號：0000-000、0000-000│
│    │            │                      │                      │）                    │
│    │            │                      │                      │                      │
├──┼──────┼───────────┼───────────┼───────────┤
│9   │同上        │用空香煙紙捲1盒       │未呈任何毒品陽性反應  │高雄醫學大學附設中和紀│
│    │            │                      │                      │念醫院檢驗報告（報告編│
│    │            │                      │                      │號：0000-000）        │
├──┼──────┼───────────┼───────────┼───────────┤
│10  │同上        │殘餘粉末塑膠夾鏈袋1 批│其中有34個夾鏈袋中均呈│高雄醫學大學附設中和紀│
│    │            │                      │現第一級毒品海洛因陽性│念醫院檢驗報告（報告編│
│    │            │                      │反應；另有3 個夾鏈袋均│號：0000-000 、       │
│    │            │                      │呈現第二級毒品甲基安非│0000-000）            │
│    │            │                      │他命陽性反應          │                      │
│    │            │                      │                      │                      │
├──┼──────┼───────────┼───────────┼───────────┤
│11  │同上        │空塑膠夾鏈袋1 批      │未呈任何毒品陽性反應  │高雄醫學大學附設中和紀│
│    │            │                      │                      │念醫院檢驗報告（報告編│
│    │            │                      │                      │號：0000-000）        │
├──┼──────┼───────────┼───────────┼───────────┤
│12  │同上        │電子秤3 台（藍色、黑色│除銀色電子秤呈現有第二│高雄醫學大學附設中和紀│
│    │            │、銀色各1 台）        │級毒品甲基安非他命陽性│念醫院檢驗報告（報告編│
│    │            │                      │反應外，均呈現有第一級│號：0000-000、0000-000│
│    │            │                      │毒品海洛因陽性反應    │、0000-000）          │
│    │            │                      │                      │                      │
├──┼──────┼───────────┼───────────┼───────────┤
│13  │同上        │帳冊1張               │                      │                      │
├──┼──────┼───────────┼───────────┼───────────┤
│14  │同上        │疑似第一級毒品海洛因5 │(1)第一級毒品海洛因1 包│法務部調查局調科壹字第│
│    │            │小包（毛重22克）      │  （淨重2.25公克，空包│000000000 號鑑定通知書│
│    │            │                      │  裝重0.18公克），確含│1 紙                  │
│    │            │                      │  有第一級毒品海洛因成│                      │
│    │            │                      │  分                  │                      │
│    │            │                      │(2)第一級毒品海洛因1 包│                      │
│    │            │                      │  （淨重0.07公克，空包│                      │
│    │            │                      │  裝重0.18公克），確含│                      │
│    │            │                      │  有第一級毒品海洛因成│                      │
│    │            │                      │  分                  │                      │
│    │            │                      │(3)送驗白粉3 包，未發現│                      │
│    │            │                      │  毒品成分            │                      │
├──┼──────┼───────────┼───────────┼───────────┤
│15  │同上        │未使用注射針筒（含針頭│                      │                      │
│    │            │）1 批                │                      │                      │
├──┼──────┼───────────┼───────────┼───────────┤
│16  │同上        │自製安非他命吸食器3組 │                      │                      │
├──┼──────┼───────────┼───────────┼───────────┤
│17  │同上        │不鏽鋼製吸食器1組     │                      │                      │
├──┼──────┼───────────┼───────────┼───────────┤
│18  │同上        │新臺幣百元紙鈔200 張（│                      │                      │
│    │            │即20,000元整）        │                      │                      │
│    │            │                      │                      │                      │
├──┼──────┼───────────┼───────────┼───────────┤
│19  │同上        │新臺幣千元紙鈔13張（即│                      │                      │
│    │            │13,000元整）          │                      │                      │
│    │            │                      │                      │                      │
├──┼──────┼───────────┼───────────┼───────────┤
│20  │同上        │行動電話4 支（序號    │                      │                      │
│    │            │000000000000000 、    │                      │                      │
│    │            │0000000000000 、      │                      │                      │
│    │            │000000000000000 、    │                      │                      │
│    │            │0000000000000000      │                      │                      │
├──┼──────┼───────────┼───────────┼───────────┤
│21  │同上        │行動電話4 支（門號不詳│                      │                      │
│    │            │）                    │                      │                      │
└──┴──────┴───────────┴───────────┴───────────┘
